臺灣高等法院臺中分院刑事判決　　　　　　　　 九十一年度上訴字第一○○四號
　　上　訴　人
　　即　被　告　甲○
右上訴人因誣告案件，不服臺灣彰化地方法院九十一年度訴字第三二二號，中華民國
九十一年四月二十三日第一審判決（起訴案號：臺灣彰化地方法院檢察署九十一年度
偵字第一一六０號）提起上訴，本院判決如左：
    主  文
上訴駁回。
    事  實
一、甲○曾犯竊盜罪，經臺灣彰化地方法院於民國（下同）六十三年十二月十六日以
    六十三年度易字第二五七三號判處有期徒刑五月確定，於六十四年三月十三日執
    行完畢，復因違反漁業法罪，經臺灣臺中地方法院於八十年八月二十一日以八十
    年度訴字第一四六二號判處有期徒刑四月緩刑三年，於八十年八月三十一日確定
    ，與張蒼明、張翠華、張仁才、陳麗珠等人比鄰而居，甲○前開住處之出入口，
    必經張蒼明彰化縣彰化市○巷里○○路○段五五號居所門前之騎樓，而張蒼明習
    慣上將其汽車停放在該處，造成甲○進出不便，又因張蒼明位於上開居所後方之
    住處即同路五段八九巷二七號地形上低於位於前排五五號居所約二尺，且其後院
    恰好接甲○上開住所之後門，張蒼明及其家人為方便通行，而架設鐵梯於甲○住
    所後門之擋土牆上，造成甲○不滿，雙方屢因通行問題發生爭執。緣甲○於民國
    （下同）九十年四月三十日十八時許，又因上開爭議，至張蒼明住處前，口出穢
    言、大聲叫罵，張翠華不堪其擾，遂前去理論，甲○竟基於普通傷害之概括犯意
    ，抓其頭髮，將其拖入其上開住處（即彰化縣彰化市○巷里○○路○段五三號）
    ，徒手毆打其臉部、手部等處，致張翠華受有臉部紅腫、兩手挫傷，右膝亦因遭
    拖行而瘀青，嗣因張翠華大聲呼救，蕭裕西及另二名至張蒼明家中估價之油漆工
    人張楨郎、李政彬聞聲前去勸架，蕭裕西即擋在甲○與張翠華中間，甲○竟承普
    通傷害概括犯意，朝蕭裕西胸部等處一陣亂打，致蕭裕西受有左胸部挫傷、右手
    前臂挫傷、左腳挫傷、右頸部擦傷及左背部擦傷等多處傷害，張翠華、蕭裕西二
    人，遂分別於同年五月一日及七月二十六日，前去彰化縣警察局彰化分局快官派
    出所，對甲○提出傷害告訴（甲○所涉此部份傷害犯行，業經臺灣彰化地方法院
    另以九十一年度易字第一九六號判決，判處有期徒刑四月，如易科罰金以三百元
    折算一日，現由被告甲○上訴本院審理中）。甲○得知張翠華對其提起傷害之告
    訴後，明知張蒼明、張翠華、張仁才、陳麗珠及蕭裕西（即張翠華之未婚夫）等
    五人，並未於九十年四月三十日十八時許，至其家中（即彰化縣彰化市○巷里○
    ○路○段五三號）共同傷害其身體，竟基於使張蒼明、張翠華、張仁才、陳麗珠
    及蕭裕西等五人受刑事處分之意圖，於九十年四月三十日十八時與張翠華、蕭裕
    西二人發生衝突，經張翠華、蕭裕西二人報警處理後，甲○竟自持不詳之利刃將
    自己之左手前臂劃傷五刀後，於九十年五月六日，檢具驗傷診斷書，向彰化縣警
    察局彰化分局快官派出所員警提出傷害之告訴，謊稱張蒼明、陳麗珠、張仁才、
    張翠華、蕭裕西等五人於上述時間，至其家中，聯手毆打其頭部及身體，待其昏
    蹶後，並持水果刀殺其左手前臂五刀云云，經彰化縣警察局彰化分局快官派出所
    員警受理後，報請臺灣彰化地方法院檢察署檢察官偵辦，而分由該署以九十年度
    偵字第五四四九號案偵查，經檢察官偵查後，發現並無實據而對張蒼明、陳麗珠
    、張仁才、張翠華、蕭裕西等五人為不起訴處分，始知上情。
二、案經臺灣彰化地方法院檢察署檢察官自動檢舉偵查起訴。
    理  由
一、訊據被告甲○固坦承確有於上述時、地，為前開宿怨，而與張翠華等人發生衝突
    之事實，惟其矢口否認有何誣告之犯行，辯稱：當天係張翠華、張蒼明、陳麗珠
    、張仁才、蕭裕西等等五人跑到伊家，聯手毆打伊之頭部等處達三十分之久，伊
    昏過去，醒來發現手被劃了五刀，伊曾見蕭裕西手拿水果刀，但不知係何人拿刀
    割伊的，伊絕無誣告；本件之發生都是因為吵架引起，而是否有刺伊的手臂，因
    為伊也昏倒了，所以我不清楚，當天他們確實有打伊，伊是冤枉的云云。惟查：
    被告甲○上開誣告犯行，業據被害人張翠華、張仁才、蕭裕西等人於偵查中指述
    綦詳（詳見臺灣彰化地方法院檢察署九十年度偵字第五四○號九十年八月二十四
    日十六時二十五分偵查筆錄），核與在場目擊被告打傷張翠華、蕭裕西之證人李
    政彬、張楨郎二人結證之證詞，大致相符，證人張楨郎更明確結證說：伊有看到
    被告拿刀劃傷自己之左手臂五刀等情（詳見原審卷第十七頁），是被害人張翠華
    、張仁才、蕭裕西上開指述，尚非不可採；又被告指稱伊遭被害人張蒼明、陳麗
    珠、張仁才、張翠華、蕭裕西等五人痛毆身體及頭部約達半小時之久而昏蹶過去
    ，然由卷附秀傳紀念醫院病歷所載，被告甲○當時僅受有左前臂撕裂傷，其頭部
    及身體均無受傷之跡象（見臺灣彰化地方法院檢察署九十一年度偵字第一一六０
    號偵查卷宗第十二頁），與其指控遭被害人張蒼明、陳麗珠、張仁才、張翠華、
    蕭裕西等五人聯手毆打頭部、身體等處達三十分鐘之久，其甚而因此昏蹶過去等
    語，顯與事實不符。又被告甲○原於警訊時指稱：「當時係蕭裕西先進門毆打我
    頭部及身體的，後來張翠華、張蒼明、陳麗珠、張仁才亦聯手毆打我的頭部及身
    體，蕭裕西打完我後，用左手按住我，讓我倒於椅子上，蕭裕西從褲子右邊口袋
    中拿出一把長約十八公分之水果刀，持該把水果刀由上往下劃傷我左手臂，蕭裕
    西劃傷我同時，其他四人還繼續毆打我」云云（見前揭偵查卷宗第四頁至第五頁
    ）；於檢察官偵查時指稱：「我手上有五道刀痕，是張蒼明等人拿刀割我的，但
    我當時被打，有昏過去，所以何人拿刀割我的，我不知道」（見前揭偵查卷宗第
    三十七頁）；於原審審理時指稱：伊有看到蕭裕西拿水果刀進來，後來其五人聯
    手毆打伊，伊暈了過去，醒來後，就發現左手臂被劃了五刀，伊不知係何人殺傷
    伊的云云（見原審卷第六十三頁）；於本院調查時稱：「本件發生都是因為吵架
    引起，而是否有刺我的手臂，因為我也昏倒了，所以我不清楚」云云（見本院卷
    第十八頁），其供詞前後矛盾，應係誣指、捏造甚明。再觀卷附被告甲○受傷之
    照片（見原審卷第三十頁、三十一頁），被告左前臂上之刀傷有五處，傷口幾呈
    平行排列，且間距大致相等，設若被告遭蕭裕西持刀劃傷時，其他人仍繼續毆打
    伊，則被告所受之刀傷理難呈規則狀，其傷口實無如照片所示這般整齊之理，是
    其所辯，顯係懷恨搆陷被害人之詞，無可採信。而被告甲○前述毆傷張翠華、蕭
    裕西之犯行，業經臺灣彰化地方法院另以九十一年度易字第一九六號判決，判處
    有期徒刑四月，如易科罰金以三百元折算一日，有判決書一份附卷可參。而被告
    甲○誣指被害人張蒼明、陳麗珠、張仁才、張翠華、蕭裕西等五人傷害伊之舉，
    業使臺灣彰化地方法院檢察署分以九十年度偵字第五四四九號案對被害人張蒼明
    、陳麗珠、張仁才、張翠華、蕭裕西等五人進行偵查，亦有不起訴處分書一份附
    卷可稽，是被告誣指之舉，已使被害人張蒼明、陳麗珠、張仁才、張翠華、蕭裕
    西等五人陷於受刑事處分之危險。是被告誣告之犯行堪以認定，應依法論科。
二、另被告甲○聲請就證人李政彬、張楨郎之職業是否為油漆工請求本院調查。惟按
    證人李政彬、張楨郎係就其於九十年四月三十日被告與被害人等發生衝突時當場
    之見聞為證言，而被告右揭誣告犯行，如前所述，亦臻明確，證人李政彬、張楨
    郎之職業是否為油漆工，尚與被告本件誣告犯行之認定，不生影響，且張楨郎、
    李政彬二人於本院九十一年度上易字第一一六二號案甲○涉嫌傷害審理時證稱：
    「（問：案發時有無他人看到？）我們跑進去時，並沒有其他人在場」等語（詳
    本院九十一年度上易字第一一六二號審理卷第二十頁），而被告甲○於原審審理
    時亦自承：「（問：對證人李（政彬）、張（楨郎）所述有何意見？）無意見」
    （詳見本院九十一年度上易字第一一六二號審理卷第十九頁），被告顯對證人李
    政彬、張楨郎二人之證詞無意見，按證人李政彬、張楨郎二人是否非油漆工人，
    即與本件無涉，從而本院認無必要就證人李政彬、張楨郎二人是否非油漆工人再
    予調查，附予敘明。
三、核被告甲○所為係犯刑法第一百六十九條第一項誣告罪。其一行為誣告張蒼明、
    陳麗珠、張仁才、張翠華、蕭裕西等五人，係以一行為侵害數法益而成立數誣告
    罪，應依想像競合之規定，從一重處斷。原審適用刑法第一百六十九條第一項、
    第五十五條，並審酌被告犯罪之動機、目的、方法、手段、品行，其與張蒼明均
    不知睦鄰之道，為上述通行問題，竟一再發生衝突，助長社會暴戾之氣，並再三
    興訟，皆無可取，且被告於遭被害人提起告訴後，不知反省，反圖以不法之手段
    ，自殘以製造被害之假象，而胡亂申告，致使司法權之行使發生錯誤，嚴重干擾
    司法之正確性，並使被害人遭受訟累，所生危害難謂輕微，及其犯後不知善與被
    害人同尋和平共處之道，仍一再辯稱被害等一切情狀，量處有期徒刑十月，核其
    認事用法，均無違誤，量刑亦稱妥適，應予維持，被告上訴否認犯行，且家中有
    老人待其照顧等語，指摘原審判決不當，惟如前理由欄一所述，被告甲○右揭誣
    告犯行已明，是被告家中是否確有尚有老人待照顧，亦無從執為有利於被告之認
    定，是被告右揭上訴顯無理由，應予駁回。
據上論斷，應依刑事訴訟法第三百六十八條，判決如主文。
本案經檢察官張秋源到庭執行職務。
中    華    民    國    九十一    年      八        月       二十二     日
     　　　臺灣高等法院臺中分院刑事第三庭
                                  　　　　審判長法  官　陳　朱  貴
                                                法　官  劉　連　星
                                        　　　　法　官  胡  忠  文
右正本證明與原本無異。
如不服本判決應於收受送達後十日內向本院提出上訴書狀，其未敘述上訴之理由者並
得於提起上訴後十日內向本院補提理由書（均須按他造當事人之人數附繕本）。
                                                書記官  許  美  惠
中      華      民      國　  九十一     年      八       月   二十六   日
附錄：本判決論罪科刑法條全文
刑法第一百六十九條第一項
意圖他人受刑事或懲戒處分，向該管公務員誣告者，處七年以下有期徒刑。
                                                              　　　　　Ｆ
